臺灣高雄地方法院民事裁定　　　　　 100年度消債聲字第71號
聲　請　人　王靖涵原名為王夙.
上列當事人聲請消費者債務清理事件，本院裁定如下：
    主  文
聲請人即債務人王靖涵不免責。
    理  由
一、按法院為終止或終結清算程序之裁定確定後，除別有規定外
    ，應以裁定免除債務人之債務；又債務人有下列各款情形之
    一者，法院應為不免責之裁定，但債務人證明經普通債權人
    全體同意者，不在此限：（一）於7 年內曾依破產法或本條
    例規定受免責；（二）隱匿、毀損應屬清算財團之財產，或
    為其他不利於債權人之處分；（三）捏造債務或承認不真實
    之債務；（四）因浪費、賭博或其他投機行為，致財產顯然
    減少或負擔過重之債務，而生開始清算之原因；（五）於清
    算聲請前1 年內，已有清算之原因，而隱瞞其事實，使他人
    與之為交易致生損害；（六）明知已有清算原因之事實，非
    基於本人之義務，而以特別利於債權人中之一人或數人為目
    的，提供擔保或消滅債務；（七）隱匿、毀棄、偽造或變造
    帳簿或其他會計文件之全部或一部，致其財產之狀況不真確
    ；（八）故意於財產及收入狀況說明書為不實之記載，或有
    其他故意違反本條例所定義務之行為，消費者債務清理條例
    第132 條、第134 條分別定有明文。次按消費者債務清理制
    度並非逕將債務人恣意消費所造成之債務，任意轉嫁予債權
    人負擔，又債務人免責制度目的係在鼓勵勤勞誠實之債務人
    ，並非縱容債務人奢侈浪費，倘債務人於聲請清算前之相當
    期間內，不當利用信用金融之機會，恣意從事非屬通常生活
    所需之鉅額或奢侈性、浪費性之消費，全然未慮及個人日後
    履行返還債務之能力，反而希冀利用消債條例中所定免責制
    度、濫用清算程序藉以規避償還責任，自與該條例立法本旨
    有違。
二、聲請人聲請消費者債務清理事件，前經本院以民國99年度消
    債清字第133 號裁定開始清算程序，然因聲請人之財產已不
    敷清償財團費用或財團債務，本院乃以99年度司執消債清字
    第124 號裁定終止清算程序確定在案，有前揭案卷足佐，堪
    認屬實。惟查，聲請人於92年11月14日以臺灣新光商業銀行
    股份有限公司信用卡代償英商標準渣打銀行債務新臺幣（下
    同）83,000元，嗣於93年7 月16日持卡在玉山商業銀行股份
    有限公司北高雄分行預借現金6 萬元等情，有聲請人消費明
    細資料1 份可憑（卷第23頁及其背面），足見聲請人自92、
    93年起已有入不敷出致需向銀行借貸小額款項之情形，理應
    適度撙節個人支出，盡量減少其他不必要支出或顯然逾越個
    人經濟能力之交易行為。然本院就卷附債權人提出之聲請人
    信用卡刷卡消費明細觀之，聲請人持中國信託商業銀行股份
    有限公司信用卡於93年8 月29日在漢神名店百貨股份有限公
    司消費13,600元、於同年9 月19日在新光三越百貨股份有限
    公司分別消費3,000 元、1,800 元、於93年10月5 日在加拿
    大SAINT JOHN消費5,734 元、13,515元、於同年月9 日在美
    國CENTRAL VLLY消費21,310元、4,789 元、74,067元、2,93
    3 元、3,898 元、於93年11月11日在太平洋崇光百貨刷卡分
    期付款消費，自94年2 月起至7 月止按月給付4,504 元、於
    94年11月13日在美麗華百貨消費1,946 元、於94年11月26日
    在漢神百貨消費共計9,354 元、於94年11月27日在漢神百貨
    消費共計8,832 元、於同年12月23日在臺灣泰一電器股份有
    限公司消費5,380 元、於同年12月25日在家福股份有限公司
    消費3,420 元、於95年2 月22日在新光三越百貨股份有限公
    司消費1,788 元、於95年3 月14日在京華城股份有限公司消
    費共計2,790 元、於95年8 月25日在雅非凡實業社消費3,84
    5 元、於95年10月23日在立榮航空消費2,150 元、於95年11
    月10日在家福股份有限公司消費76,570元、於同年月14日在
    家福股份有限公司消費9,424 元、於同年月15日在家福股份
    有限公司消費9,849 元、於同年月16日在家福股份有限公司
    消費9,996 元、於同年月18日在家福股份有限公司消費9,76
    5 元、於同年月19日在漢神百貨消費4,748 元（見本院卷第
    39至71頁）；持國泰世華銀行信用卡於92年9 月9 日繳納國
    壽保險費14,511元、在93年3 月9 日繳納國壽保險費14,511
    元、於93年4 月30日在克緹國際消費150,000 元、於94年3
    月9 日繳納國壽保險費14,502元、於94年9 月9 日繳納國壽
    保險費14,502元、於95年3 月9 日繳納國壽保險費14,502元
    、於95年9 月11日繳納國壽保險費14,502元、於95年11月14
    日在家福股份有限公司消費113,700 元、於同年月15日在家
    福股份有限公司消費19,698元、於95年11月18日在崇光百貨
    高雄店消費共10,011元、於95年11月18日在家福股份有限公
    司消費49,755元、於95年11月19日在EASYSHOP消費共10,008
    元（見本院卷第75頁）；持新光商業銀行股份有限公司信用
    卡於95年11月14日在家福股份有限公司消費9,424 元、於同
    年月15日在家福股份有限公司消費9,849 元、於同年月15日
    在燦坤3C消費1,480 元、於同年月16日在太成車行消費50,0
    00元、於同年月16日在燦坤3C消費13,960元、於同年月17日
    在欣亞電腦消費26,0 00 、於同年月18日在太平洋崇光百貨
    股份有限公司高雄分公司消費共計37,797元、於同年月18日
    在遠東百貨股份有限公司高雄分公司消費878 元（見本院卷
    第24頁）；持臺北富邦商業銀行股份有限公司信用卡於95年
    11月10日在家福股份有限公司消費49,476元、於同年月14日
    在家福股份有限公司消費49,476元、於同年月15日在家福股
    份有限公司消費49,245元、於同年月16日在家福股份有限公
    司消費49,980元、於同年月18日在家福股份有限公司消費37
    ,665元、並於95年11月24日及12月4 日繳納95年11月電話費
    共計7,693 元（見本院卷第33頁）；另持玉山商業銀行股份
    有限公司信用卡於95年11月10日在家福股份有限公司消費共
    計36,518元、於同年月14日在家福股份有限公司消費57,926
    元、於同年月15日在家福股份有限公司消費12,194元（見本
    院卷第35頁）；另持澳商澳盛銀行集團股份有限公司臺北分
    公司信用卡於95年7 月18日在華信航空股份有限公司消費2,
    180 元、於95年11月10日在家福股份有限公司消費58,900元
    、於同年月14日在家福股份有限公司消費94,240元、於同年
    月15日在家福股份有限公司消費49,714元、於同年月16日在
    家福股份有限公司消費49,980元、於同年月17日在欣亞電腦
    消費20,000元、於同年月19日在漢神名店百貨股份有限公司
    消費共5,000 元、於同年月19日在EASYSHOP消費共5,562 元
    （見本院卷第87頁背面）。綜上可知，聲請人每月所得既已
    生入不敷出之情形，理應適度撙節個人支出，盡量減少其他
    不必要支出或顯然逾越個人經濟能力之交易行為，竟仍以大
    筆預借現金、鉅額刷卡消費或從事不必要消費等方式擴張個
    人支出而積欠債務，而依其上述刷卡消費內容觀之，除一般
    生活必要開支（例如加油、購買日常用品）外，另有眾多百
    貨公司、電子產品、搭飛機、出國購買名牌物品等非必要性
    支出，並以信用卡繳納高額保險費，其中自95年11月10日至
    同年月19日止，短短10日內密集刷卡消費之金額竟累積高達
    1,098,786 元，益見聲請人確有未能妥適衡量個人清償債務
    能力、恣意消費之奢侈、浪費情事，是本院審酌其所積欠債
    務實係源於個人先前奢侈、浪費之行為，長期以來未能適度
    減少非必要支出以致不斷累積債務，終至難以負擔之程度，
    顯有消債條例第134 條第4 款之情事。此外，本件業據債權
    人具狀請求本院勿為免責之裁定，足見聲請人確未獲有全體
    債權人同意免責之情無訛，揆諸前揭規定，本件聲請人依法
    即不得免責。
三、綜上所述，本件聲請人既有消債條例第134 條第4 款應為不
    免責之事由，則聲請人聲請免責，不應准許，爰裁定如主文
    。
中    華    民    國   100    年    7     月    25    日
                        民事庭  法  官  邱泰錄
以上正本，係照原本作成。
如不服本裁定，應於送達後10日內，向本院提出抗告狀。
中    華    民    國   100    年    7     月    25    日
                                書記官  梁竫